【裁判字號】    97,財管,105
【裁判日期】    971103
【裁判案由】    選任遺產管理人
【裁判全文】
臺灣臺南地方法院民事裁定            97年度財管字第105號
聲  請  人  臺灣中小企業銀行股份有限公司
法定代理人  丁○○
代  理  人  甲○○
上列聲請人聲請為被繼承人乙○○選任遺產管理人事件，本院裁
定如下：
    主      文
選任財政部國有財產局臺灣南區辦事處臺南分處為被繼承人乙○
○（男，民國○○○年○○月○○○日生，身分證統一編號：Ｚ
000000000號）之遺產管理人。
聲請程序費用新臺幣壹仟元由被繼承人乙○○之遺產負擔。
    理      由
一、本件聲請意旨略以：緣被繼承人乙○○（男，民國○○年○○月
    ○○日生，身分證統一編號：Ｚ000000000號，生前最後住所設
    籍臺南縣左鎮鄉草山村9鄰草山94號）業於95年6月8日亡故
    ，其生前偕同丙○○為連帶保證人向聲請人借款，唯目前尚
    欠新台幣982,876元及利息、違約金未清償；因被繼承人乙
    ○○死亡後，其所有法定繼承人均已向法院聲明拋棄繼承，
    為期日後執行之合法順利，茲聲請人基於利害關係人之地位
    ，依民法第1178條條第2項，聲請本院選任被繼承人之配偶
    丙○○為被繼承人之遺產管理人等語。
二、按繼承人均拋棄其繼承權者，準用關於無人承認繼承之規定
    ，民法第1176條第6 項定有明文。又繼承開始時，繼承人之
    有無不明，而不能依民法第1177條選定遺產管理人時，得由
    利害關係人聲請法院選任之。民法第1178條第2 項亦定有明
    文。是揆諸前揭規定意旨，於繼承人皆拋棄其繼承權，無人
    繼承時，亦應許利害關係人聲請法院選任遺產管理人，俾為
    遺產之處置。
三、經查：聲請人上開主張，業據提出被繼承人之除戶謄本正本
    1件、其他順位繼承人之戶籍謄本影本10件及繼承系統表、
    本院97年9月16日南院龍家雅95年度繼字第1359號函影本1件
    、本院92年9月30日南院鵬91執簡字第36916號債權憑證影本
    1件為證，並經本院依職權調閱95年度繼字第1359號拋棄繼
    承卷，審閱後堪認聲請人之主張屬實。次查被繼承人之法定
    繼承人均已聲明拋棄繼承權，而聲請人為被繼承人之債權人
    ，其以利害關係人身分聲請選任被繼承人之遺產管理人，自
    屬合法，應予准許。
四、按公示催告期限屆滿，無繼承人承認繼承時，其遺產於清償
    債權，並交付遺贈物後，如有剩餘，歸屬國庫，又按非公用
    國有財產以財政部國有財產局為管理機關。民法第1185條、
    國有財產法第12條分別定有明文。查本件繼承人乙○○之繼
    承人丙○○已拋棄繼承權，足見其對被繼承人遺產之處置已
    漠不關心。復經本院函詢繼承人丙○○其擔任遺產管理人之
    意願，依訴訟文書不能送達事由報告書記載「遷移不明」，
    ，是如選定由其擔任遺產管理人，實難期其將來執行職務能
    克盡職守，公正客觀，以善盡管理人之職務，如此對債權人
    實不公允，為期公正，實不宜選任丙○○為遺產管理人。而
    被繼承人之遺產，倘無人承認繼承時，於清償債權，交付遺
    贈物後，將歸屬國庫，故為使遺產之處置順利進行，並考量
    遺產管理之專業性與公平性，本院認選任財政部國有財產局
    臺灣南區辦事處臺南分處為被繼承人乙○○之遺產管理人為
    適當。
五、依非訟事件法第157條，裁定如主文。
中    華    民    國    97    年    11    月    3     日
                     家事法庭法  官    楊佳祥
以上正本證明與原本無異。
如對本裁定抗告須於裁定送達後10日內向本院提出抗告狀，並應
繳納抗告費新臺幣1000元。
中    華    民    國    97    年    11    月    3     日
                             書記官    葉芳如


司法院資訊處製作；財團法人民間司法改革基金會備份。
